臺灣彰化地方法院交通事件裁定　 　　　96年度交聲字第66號
移送機關　交通部公路總局臺中區監理所彰化監理站
異議人即
受處分人　甲○○
上列受處分人因違反道路交通管理處罰條例案件，對於交通部公
路總局臺中區監理所彰化監理站民國96年1 月18日所為之處分（
彰監四字第裁64-I00000000號裁決書），聲明異議，本院裁定如
下：
    主  文
異議駁回。
    理  由
一、按行車前應注意駕駛人及前座乘客均應繫妥安全帶；又汽車
    行駛於道路上，其駕駛人或前座乘客未繫安全帶者，處駕駛
    人新臺幣一千五百元罰鍰，道路交通安全規則第89條第1 項
    第5 款及道路交通管理處罰條例第31條第1 項分別定有明文
    。
二、本件聲明異議意旨略以：異議人即受處分人甲○○所駕駛之
    車牌號碼OE -8059號自用小客車之安全帶扣環確實損壞，並
    非異議人刻意不繫安全帶，此非人力所能控制，故不應予以
    告發，若要處罰亦應處以最低罰鍰，為此聲明異議云云。
三、經查：按本件異議人駕駛車牌號碼OE-8059 號自用小客車，
    於民國95年12月24日11時14分許，在彰化縣北斗鎮○○路與
    復興路口，因「未繫安全帶行駛公路」而為警掣單舉發之事
    實，有彰化縣警察局95年12月24日彰警交字第I0000000號舉
    發違反道路交通管理事件通知書1 紙附卷可稽。按人民違反
    法律上之義務而應受行政罰之行為，法律無特別規定時，雖
    不以出於故意為必要，仍須以過失為其責任條件；但應受行
    政罰之行為，僅須違反禁止規定或作為義務，而不以發生損
    害或危險為其要件者，推定為有過失，於行為人不能舉證證
    明自己無過失時，即應受處罰，司法院大法官會議釋字第27
    5 號解釋甚明。而行車前應注意駕駛人及前座乘客均應繫妥
    安全帶，此為道路交通安全規則第89條第1 項第5 款所明文
    規定，查本件異議人並未依規定繫妥安全帶即駕車行駛公路
    ，此為異議人所不爭執，依上開規定即應予處罰，異議人雖
    執稱係因上開車牌號碼OE-8059 號自用小客車之安全帶扣環
    損壞，遂導致其無法繫妥安全帶云云，然異議人既為汽車所
    有人本應盡其義務保持汽車安全裝備良好狀態，且於行車前
    本應檢查汽車裝備是否完善、確認有無繫妥安全帶後，始得
    駕車上路，本件亦無不能修繕之不可抗力事由，自難據此認
    為異議人並無過失。又汽車行駛於道路上，其駕駛人或前座
    乘客未繫安全帶者，處駕駛人新臺幣一千五百元罰鍰，道路
    交通管理處罰條例第31條第1 項定有明文，此項處罰條文僅
    有規定科處新臺幣一千五百元罰鍰之金額，並未如其他條文
    設有得科處最高或最低金額之規定，故原處分機關援引道路
    交通管理處罰條例第31條第1 項之規定，處異議人新臺幣一
    千五百元之罰鍰，於法並無不合。綜上所述，異議人本件異
    議為無理由，應予駁回。
據上論斷，應依道路交通管理處罰條例第31條，道路交通案件處
理辦法第19條，裁定如主文。
中　　華　　民　　國　　96　　年　　2 　　月　　27　　日
                  交通法庭     　     法  官    郭麗萍
以上正本證明與原本無異。
如不服本裁定，應於裁定送達後5 日內，向本院提出抗告狀 (須
附繕本)。
中　　華　　民　　國　　96　　年　　3 　　月　　2  　　日
                                      書記官    張子涵
